【裁判字號】    97,聲判,70
【裁判日期】    980227
【裁判案由】    聲請交付審判
【裁判全文】
臺灣臺中地方法院刑事裁定  97年度聲判字第70號
聲  請  人  甲○○
代  理  人  洪修三律師
被      告  乙○○
上列聲請人因告訴被告詐欺案件，不服臺灣高等法院臺中分院檢
察署檢察長駁回再議之處分（97年度上聲議字第1364號），聲請
交付審判，本院裁定如下：
    主    文
聲請駁回。
    理    由
一、按告訴人不服上級法院檢察署檢察長或檢察總長認再議為無
    理由而駁回之處分者，得於接受處分書後十日內委任律師提
    出理由狀，向該管第一審法院聲請交付審判。法院認交付審
    判之聲請不合法或無理由者，應駁回之。刑事訴訟法第二百
    五十八條之一、第二百五十八條之三第二項前段，分別定有
    明文。
二、本件聲請人甲○○以被告乙○○涉犯詐欺罪，向臺灣臺中地
    方法院檢察署檢察官提出告訴，經該檢察署檢察官以九十七
    年度偵緝字第一一０八號為不起訴處分後，告訴人不服，聲
    請再議，又經臺灣高等法院臺中分院檢察署檢察長以再議為
    無理由而以九十七年度上聲議字第一三六四號駁回再議等情
    ，業據聲請人提出上開二份處分書為證，並經本院調取前開
    偵查案卷全卷審閱無訛。本件聲請人就臺灣高等法院臺中分
    院檢察署檢察長以九十七年度上聲議字第一三六四號所為處
    分不服，聲請交付審判，於法有據，合先明。
三、聲請交付審判意旨如附件之刑事交付審判聲請狀所載。
四、本院查：
（一）按刑法第三百三十九條第一項詐欺罪之成立，以意圖為自
      己或第三人不法所有，以詐術使人將本人或第三人之物交
      付為要件。所謂以詐術使人交付，必須被詐欺人因其詐術
      而陷於錯誤，若其所用方法，不能認為詐術，亦不致使人
      陷於錯誤，即不構成該罪（最高法院四十六年台上字第二
      六０號判例可資參照）。換言之，該罪必須行為人自始基
      於不法所有之意圖，以詐術使人交付財物，始能構成。至
      於民事當事人間，若有未依債務本旨履行債務之情形，在
      一般社會經驗而言，原因非一，非必出於自始無意給付之
      詐欺犯罪一端；而刑事被告依法不負自證無罪之義務，故
      在別無積極證據之情形下，自難違反刑事訴訟法第一百五
      十四條第一項之規定，以被告單純債務不履行之狀態，即
      推定被告自始有不法所有之意圖而施用詐術。
（二）在本案中：
  １、聲請人提起本件告訴之刑事告訴狀係記載：被告向其詐稱
      伊因作珠寶生意需資金孔急，乃於九十六年六月十五日，
      以花言巧語手段，持該狀所附之支票、本票，向伊訛騙合
      計新臺幣（下同）二百四十二萬五千元，嗣後上開支票屆
      期均不獲兌現等語，但對於被告「花言巧語」之具體內容
      始終未加以指明或舉證，已難徒憑聲請人之單一指訴，遽
      認被告有以如何「花言巧語」之詐騙方式，訛騙聲請人。
      且聲請人於臺灣臺中地方法院檢察署檢察官訊問時又陳稱
      ：伊與被告係多年朋友，基於朋友情義才借款，當時是想
      說被告有困難，再給被告一次機會，所以才願接受被告的
      借據及本票等語，由此，反而足認聲請人之所以借款合計
      二百四十二萬五千元予被告，純係基於兩人情誼、朋友情
      義及想幫被告度過難關等因素，經自己之評估、斟酌後，
      才為借款予被告之決定，並非被告有何施用詐術，致聲請
      人陷於錯誤，始為本件借款之情事。
  ２、聲請人於臺灣臺中地方法院檢察署檢察官訊問時又自陳：
      本件借款當時，伊對於被告之財力並不清楚等語，可知被
      告並未以言詞或提出任何事證來浮誇自己之資力或償債能
      力，致使聲請人對於被告之債信產生誤認。
  ３、再者，被告所經營之肯崴國際珠寶行、華崴珠寶有限公司
      與東森購物百貨股份有限公司、東森得易購股份有限公司
      台北分公司間有交易往來，即在東森購物台販賣珠寶，迄
      至九十六年九月三十日止，仍有正常交易往來等情，業據
      被告供明在卷，並有卷附之東森得易購股份有限公司台北
      分公司、東森購物百貨股份有限公司開立之支票、債權承
      讓合約書、電子計算機發票、營業人銷貨退回進貨退出或
      折讓證明單在卷可稽，堪信實在。準此，被告以作珠寶生
      意需款孔急為由，向聲請人調借款項，顯然亦無虛捏事由
      ，造成聲請人對貸款風險評估錯誤之情狀存在。
  ４、又被告借款時交付予聲請人之支票嗣後雖均未獲兌現，但
      被告辯稱：是因為作電視台購物，東森集團因逢總裁王令
      麟涉案出事，給付貨款較慢，加上伊向地下錢莊借款，才
      會造成周轉不靈等語，核與當時之力霸集團爆發財務危機
      之時事相合，被告於借款後周轉不靈之辯解，又與一般事
      理常情無違，尚非全然不可採信。揆諸前揭說明，亦難以
      被告支付予聲請人之支票全數未能兌現之狀態，即推認被
      告自始有不法所有之意圖而施用詐術，向聲請人訛騙款項
      之事實。至於被告於原本交付予聲請人之支票屆期後，雖
      於九十六年十月三十一日另簽立借據及本票予聲請人，且
      之後仍未能依約償還欠款，但並無任何證據顯示被告有以
      如何之詐術向聲請人訛騙，致使聲請人陷於錯誤而同意延
      後償還，而被告始終未能主動積極處理本件債務，甚至令
      聲請人遍尋不著，尚不能認係刑法第三百三十九條詐欺取
      財罪所規範之詐術方法，應認僅係被告與聲請人間之民事
      糾葛。
  ５、綜上所陳，聲請人徒以前聲請再議之陳詞，指摘原檢察官
      認定事實有誤，及臺灣高等法院臺中分院檢察署檢察長亦
      有疏忽，為無理由。
（三）聲請人雖又指摘臺灣高等法院臺中分院檢察署於接獲再議
      聲請後，並未傳喚證人廖雅鈴、姜建宇，以查明被告所開
      設之上開二家珠寶公司於九十六年三、四月間已瀕臨倒閉
      且已有周轉不靈之現場，顯有失誤云云。但依前述，聲請
      人同意借款予被告合計二百四十五萬五千元，純係基於兩
      人交情、朋友情義及幫忙被告度過難關等因素，不僅對於
      被告在資金周轉上係有困難一節，確有所悉，且對於被告
      所經營之上開二家珠寶公司之營運狀況是否正常，亦未過
      問，而遍觀偵查全卷，又查無被告有刻意隱匿上情之實證
      ，是以縱使被告所經營之上開二珠寶公司確有聲請人前述
      所指經營不善之情狀，被告既未故意虛誇公司營運績效或
      隱瞞經營不佳之實情，即難認被告有何施用詐術之行為。
      從而，臺灣高等法院臺中分院檢察署檢察長未就聲請人所
      指此部分事實深入偵查，顯亦無未盡調查證據之情事。
（四）綜合上情，前開不起訴處分書及駁回再議理由暨事證，經
      本院調取各該偵查案卷全卷核閱，認均屬實，又查無「告
      訴人所指摘不利被告之事證未經檢察機關詳為調查或斟酌
      ，或不起訴處分書所載理由違背經驗法則、論理法則或其
      他證據法則」等得據以交付審判之事由存在。故聲請人聲
      請交付審判，為無理由，應予駁回。
五、依刑事訴訟法第二百五十八條之三第二項前段，裁定如主文
    。
中    華    民    國    98    年    2     月    27    日
                  刑事第七庭    審判長法  官  陳慧珊
                                      法  官  林慶郎
                                      法  官  莊嘉蕙
以上正本證明與原本無異。
不得抗告
                                      書記官  莊玉惠
中    華    民    國    98    年    2     月    27    日


司法院資訊處製作；財團法人民間司法改革基金會備份。
